【裁判字號】    85,台上,5362
【裁判日期】    851120
【裁判案由】    違反槍彈藥刀械管制條例
【裁判全文】
最高法院刑事判決                              八十五年度台上字第五三六二號
    上訴人  甲○○
            乙○○
右上訴人等因違反槍彈藥刀械管制條例案件，不服台灣高等法院台南分院中華民國
八十四年十一月十七日第二審判決（八十四年度上訴字第一六七八號，起訴案號：台
灣嘉義地方法院檢察署八十三年度偵字第六○二六號，八十四年度偵字第○五○、六
二八、七三六號），提起上訴，本院判決如左：
    主  文
原判決關於甲○○部分撤銷，發回台灣高等法院高雄分院。
其他上訴駁回。
    理  由
甲、撤銷發回（甲○○上訴）部分：
本件原判決認定上訴人甲○○因已於民國八十三年十二月十三日死亡之鍾源峰欲向黃
世澤（通緝中）借用具有殺傷力之仿中共製五四貳大黑星手槍及可發射子彈，具殺傷
力之大型霰彈槍各乙支，遂受鍾源峰之託，基於幫助鍾源峰未經許可無故持有上開槍
械之犯意，於八十三年九月下旬某日，在其屏東縣潮州鎮○○路卅七號住處，以電話
向黃世澤商借上開槍械，經黃世澤同意後，分別由黃世澤及鄧坤原將上開大黑星手槍
及大型霰彈槍至屏東借予鍾源峰未經許可而無故持有之，迄未返還等情，因而撤銷
第一審關於上訴人部分之判決，改判仍依想像競合關係，從一重論處上訴人甲○○幫
助未經許可，無故持有手槍罪刑，固非無見。
惟查：刑法上之幫助犯以正犯已經犯罪為構成要件，幫助犯並無獨立性，如無正犯之
存在，幫助犯即無由成立。本件據上訴人辯稱：伊雖曾受鍾源峰之託向黃世澤商借槍
械，但遭黃世澤以伊輩份不夠而拒絕，伊遂將情告知鍾源峰之妻，請其轉告鍾源峰。
嗣後鍾源峰如何向黃世澤借得槍械，伊並不知情云云，請求訊問證人鍾源峰之妻（原
審卷第卅六頁反面、第五十四頁、第一一二頁）。而依卷內資料，乙○○、鄧坤原雖
一致證稱黃世澤曾借中共製黑星手槍及大型霰彈槍各乙支予鍾源峰，惟又均稱：不知
鍾源峰向黃世澤借槍之詳細情形云云（見第一二一六號警卷第三頁、第十二頁反面）
。如果無訛，則上訴人雖曾受鍾源峰之託，以電話向黃世澤借槍，但嗣後黃世澤之果
將槍械借與鍾源峰，是否因於上訴人之代鍾源峰向其商借之結果﹖亦即鍾源峰是否果
因上訴人之幫助行為，而成立無故持有槍械罪，抑另有他原因﹖即非無深入詳予調查
之餘地，自有傳喚鍾源峰之妻（姓名住址可令上訴人陳報），詳予究明之必要，原審
未予查明，率認已無調查之必要。又依原判決認定之事實，上訴人係代鍾源峰向黃世
澤商借「仿中共五四貳大黑星手槍」等情。而據鄧坤原供稱：「我曾看過鍾源峰曾持
有一把中共黑星手槍及一把大型霰彈槍，但約於八十三年十至十一月間，我曾聽鍾源
峰說他有一把中共黑星手槍藏放在屏東縣潮州鎮國際鄉園之空屋內，被屏東縣警察局
潮州分局光華派出所尋獲，另一把大型霰彈槍我確實不知去向，……」（第一二一六
號警卷第十六頁反面）。上訴人亦稱：鍾源峰向黃世澤借得之二支槍，其中短槍交予
其手下保管藏放，被房東發現報警處理（偵字第六○二六號卷第十一頁）各云云，倘
均屬實，則該所謂「仿中共製五四貳大黑星手槍」究係以何種材質﹖如何仿製﹖是否
即係槍彈藥刀械管制條例第七條第二項、第四項所稱之手槍﹖關涉法律之適用，亦
有函屏東縣警察局查明有無扣得該手槍，詳予查核，以究明事實真相之必要，原審未
詳予查明，亦未於理由欄內詳細說明該槍如何即係槍彈藥刀械管制條例第七條第二
項、第四項所謂之手槍之理由，遽行判決，自不足以昭折服，此部分上訴意旨指摘原
判決違法，非無理由，認應發回更審，期臻翔適。
乙、上訴駁回（乙○○上訴）部分：
查第三審上訴書狀，應述上訴之理由，其未述者，得於提起上訴後十日內補提理
由書於原審法院，已逾上述期間，而於第三審法院未判決前仍未提出上訴理由書狀者
，第三審法院應以判決駁回之，刑事訴訟法第三百八十二條第一項、第三百九十五條
後段規定甚明。本件上訴人乙○○因違反槍彈藥刀械管制條例案件，不服原審判決
，於八十四年十二月八日提起上訴，並未述理由，迄今逾期已久，於本院未判決前
仍未提出，依上開規定其上訴自非合法，應予駁回。
據上論結，應依刑事訴訟法第三百九十五條後段、第三百九十七條、第四百零一條，
分別判決如主文。
中      華      民      國    八十五    年     十一     月     二十     日
                              最高法院刑事第四庭
                                  審判長法官  莊  來  成
                                        法官  王  德  雲
                                        法官  謝  俊  雄
                                        法官  林  永  茂
                                        法官  白  文  漳
      右正本證明與原本無異
                                              書  記  官
中      華      民      國    八十五    年     十一     月    二十五    日


司法院資訊處製作；財團法人民間司法改革基金會備份。
